台灣高等法院高雄分院民事判決　八十九年度上字第二六八號
　　　上　訴　人　乙○○
　　　上　訴　人　陸仕企業股份有限公司
　　　法定代理人　甲○○
右當事人間請求損害賠償事件，上訴人對於中華民國八十九年七月二十四日臺灣高雄
地方法院八十九年度訴字第一二○號第一審判決提起上訴，本院判決如左：
    主    　文
原判決關於命上訴人乙○○給付超過新台幣壹佰肆拾伍萬零壹佰柒拾伍元本息部分，
及該部分假執行之宣告，暨訴訟費用之裁判均廢棄。
右開廢棄部分，上訴人陸仕企業股份有限公司在第一審之訴及其假執行之聲請均駁回
。
上訴人乙○○其餘上訴及上訴人陸仕企業股份有限公司之上訴均駁回。
第一、二審訴訟費用由上訴人乙○○負擔十分之三，餘由上訴人陸仕企業股份有限公
司負擔。
    事實及理由
一、本件上訴人陸仕企業股份有限公司（以下簡稱陸仕公司）主張：上訴人乙○○於
    民國（下同）八十七年七月二十一日任職於上訴人陸仕公司擔任副理，於八十八
    年一月升任經理，因其與訴外人即上訴人陸仕公司之客戶蔡應心係朋友關係，竟
    於蔡應心個人資料檔案卡虛偽記載，蔡應心自有養殖場設備一甲。又上訴人乙○
    ○向蔡應心收取八十八年四月至同年八月貨款，雖將蔡應心所交付作為支付貨款
    用之支票繳回上訴人陸仕公司，但所收取之如附表所示編號1至11所示支票（以
    下簡稱系爭支票）及如附表編號12所示之本票均超過上訴人陸仕公司所規定月結
    四個月之期限，嗣系爭支票及如附表編號12所示之本票屆期經提示，均不獲兌現
    ，致上訴人陸仕公司損失新台幣（下同）三百九十五萬四千一百九十二元，扣除
    上訴人陸仕公司曾向台灣台南地方法院民事執行處聲請強制執行結果獲償二萬三
    千三百三十八元後，上訴人陸仕公司尚損失三百九十三萬零七百九十二元（於原
    審係主張損失五百四十一萬三千八百二十二元），依上訴人乙○○於八十八年五
    月十七日所簽立切結書（以下簡稱系爭切結書）第三條約定，其對上訴人陸仕公
    司之呆帳損失應負百分之七十即二百七十五萬一千五百五十四元（於原審係主張
    三百七十八萬九千六百七十五元）之賠償責任。茲上訴人乙○○就客戶蔡應心之
    資料填寫不實及上訴人乙○○向蔡應心所收取之系爭支票及如附表編號12所示之
    本票均超過付款條件「月結四個月」之約定，爰依系爭切結書第二條及第三條，
    請求上訴人乙○○賠償上訴人陸仕公司二百七十五萬一千五百五十四元及自起訴
    狀繕本送達翌日起至清償日止按年利率百分之五計算之利息。（上訴人陸仕公司
    於原審係請求上訴人乙○○賠償三百七十八萬九千六百七十五元及自起訴狀繕本
    送達翌日起至清償日止按年利率百分之五計算之利息，原審判決上訴人乙○○應
    給付一百五十一萬六千八百五十二元及自八十九年一月二十七起至清償日止按年
    利率百分之五計算之利息）。上訴聲明：（一）原判決不利於上訴人陸仕公司部
    分廢棄。（二）上訴人乙○○應再給付上訴人陸仕公司一百二十三萬四千七百零
    二元及自八十九年一月二十七日起至清償日止按年利率百分之五計算之利息。（
    三）第一、二審之訴訟費用均由被上訴人負擔。（四）願供擔保請准宣告假執行
    。（五）上訴人乙○○之上訴駁回。
二、上訴人乙○○則以：伊書寫訴外人蔡應心之個人資料檔案卡係在伊簽立系爭切結
    書之前，且在伊簽立系爭切結書之前，上訴人陸仕公司與訴外人蔡應心間早有買
    賣交易，上訴人陸仕公司已有蔡應心之資料，伊簽立系爭切結書並非出於自由意
    志。系爭支票係伊向蔡應心所收取，收取後均已繳交予上訴人陸仕公司，上訴人
    陸仕公司當已知悉系爭支票之發票日期均已逾「月結四個月」，如上訴人陸仕公
    司不同意收受，自可將系爭支票退回予蔡應心或在八十八年六月份對蔡應心停止
    出貨，上訴人陸仕公司於收受系爭支票後，既未要求蔡應心更改支票發票日，亦
    未對蔡應心停止出貨，顯然已同意蔡應心之付款方式，上訴人陸仕公司自不能將
    此呆帳風險責任推給上訴人乙○○。又伊已於八十八年九月一日起離開上訴人陸
    仕公司，故如附表編號12之本票非伊向蔡應心所收取等語置辯。上訴聲明：（一
    ）原判決不利於上訴人乙○○部分廢棄。（二）前項廢棄部分，上訴人陸仕公司
    在第一審之訴及假執行之聲請均駁回。（三）訴訟費用由上訴人陸仕公司負擔。
    （四）上訴人陸仕公司之上訴駁回。（五）如受不利之判決，請准供擔保免為假
    執行。
三、兩造不爭執事項：（一）上訴人乙○○自八十七年七月二十一日任職上訴人陸仕
    公司，職務為副理，八十八年一月升任經理，八十八年九月一日離職。（二）上
    訴人乙○○於八十八年五月十七日簽立系爭切結書。（三）上訴人陸仕公司之客
    戶蔡應心之個人資料檔案卡最初係在八十七年八月交易時即有填寫，上訴人乙○
    ○復於八十八年一月三十日填寫蔡應心之個人資料檔案卡後，即交回公司。（四
    ）對蔡應心之貨款，上訴人陸仕公司規定係「月結四個月」，所謂月結四個月，
    係指八十八年四月份之貨款，八十八年五月底前一定要收取，且所收取之支票發
    票日要在八十八年八月底之前。系爭支票均已超過上訴人陸仕公司所規定月結四
    個月之規定。（五）上訴人乙○○向蔡應心所收取之系爭支票，均有繳回上訴人
    陸仕公司，但八十八年八月份之貨款因上訴人乙○○已離職，故非由上訴人乙○
    ○收取。（六）上訴人陸仕公司所請求者，均係訴外人蔡應心之貨款所造成之損
    失。（七）上訴人乙○○向蔡應心收取系爭支票後，均未呈報上訴人陸仕公司裁
    定，以決定是否繼續出貨及處理對策。（八）上訴人陸仕公司曾向台灣台南地方
    法院民事執行處聲請強制執行系爭支票之發票人邱良榮之財產，結果獲償二萬三
    千三百三十八元。
四、兩造爭執事項：（一）上訴人乙○○簽立系爭切結書是否出於自由意志所為。（
    二）上訴人乙○○填寫客戶蔡應心個人資料是否有不實之情形，上訴人陸仕公司
    能否因此填載不實而依系爭切結書請求上訴人乙○○賠償。（三）就上訴人乙○
    ○向蔡應心所收取之系爭支票均已逾月結四個月之規定，上訴人陸仕公司能否依
    系爭切結書請求上訴人乙○○賠償，又上訴人陸仕公司於收受上訴人乙○○所繳
    回之系爭支票，即已知悉發票日期超過月結四個月之規定，仍繼續出貨予蔡應心
    ，能否再向上訴人乙○○請求賠償。本院就上開爭執點分述如下：
（一）上訴人乙○○於本院陳稱：上訴人陸仕公司之總經理曾暗示陸仕公司所有的業
      務人員都已簽立切結書，伊始簽立切結書，且因考慮到此行業風險很大，所以
      於切結書上填載期限至八十八年十二月三十一日止，陸仕公司對此期限亦無意
      見等語，準此，縱上訴人陸仕公司之總經理曾暗示上訴人乙○○陸仕公司所有
      的業務人員都已簽立切結書，然其並未告知若不簽署切結書即不能繼續任職，
      故其難因此即認上訴人陸仕公司於要求上訴人乙○○簽署系爭切結書時，有任
      何不當之行為，且從上訴人乙○○於簽立切結書當時，仍有權加上第七項「本
      切結書期限至八十八年十二月三十一日止」等字樣，而上訴人陸仕公司亦未表
      示反對，足見其於簽立系爭切結書時，係出於其個人自由意志，上訴人陸仕公
      司並未為任何脅迫，故系爭切結書仍有效成立，上訴人乙○○主張伊簽立系爭
      切結書非出於自由意志所為云云，不足採信。
（二）查，上訴人乙○○填寫客戶蔡應心之個人資料檔案卡之日期係「八十八年一月
      三十日」，而上訴人乙○○簽立系爭切結書係在「八十八年五月十七日」等情
      ，有上訴人陸仕公司所提出之客戶蔡應心之個人資料檔案卡及切結書影本各乙
      份在卷可稽（見原審卷第九、十頁），準此，客戶蔡應心之個人資料檔案卡之
      填寫係在系爭切結書之前，而切結書又未記載有溯及之效力，是切結書之效力
      當不及於客戶蔡應心之個人資料檔案卡部分，縱上訴人乙○○就蔡應心之個人
      資料檔案卡之填載確有不實，上訴人陸仕公司亦不得依切結書向上訴人乙○○
      請求賠償。茲上訴人陸仕公司以上訴人乙○○就蔡應心之個人資料檔案卡填載
      不實為由，請求上訴人乙○○賠償，即屬無據，應予駁回。
（三）上訴人乙○○向蔡應心所收取之系爭支票均已逾月結四個月之規定，為兩造所
      不爭執，已如前述，茲就上訴人陸仕公司得否依此理由請求賠償，分述如下：
      １．如附表編號1支票部分：上訴人乙○○主張蔡應心已清償此張支票票款，
　　　　　核與證人蔡應心到庭證稱：伊已清償如附表編號1之支票票款，並已取回
　　　　　該支票等情相符，自堪認上訴人乙○○之上開主張為真實，此外，上訴人
　　　　　陸仕公司既未能提出上開支票原本供本院查證，亦未能舉證證明上開支票
　　　　　確已遺失，是其主張上開支票已遺失云云，不足採信。準此，如附表編號
　　　　　1之支票於退票後，業經證人蔡應心清償完畢，蔡應心並未積欠上訴人陸
　　　　　仕公司八十八年四月份之貨款三十萬元，故上訴人陸仕公司請求上訴人乙
　　　　　○○賠償此部分百分之七十之損失，為無理由。
      ２．如附表編號12本票部分：兩造就此本票非上訴人乙○○所收取乙節不爭執
　　　　　，已如前述，是此本票既非上訴人乙○○所收取，上訴人陸仕公司請求上
　　　　　訴人乙○○賠償此部分百分之七十之損失，亦無理由。
      ３．如附表編號2至11支票部分：兩造就此十紙支票係上訴人乙○○所收取，
　　　　　均已逾月結四個月之規定，上訴人乙○○收取上開十紙支票後，均未呈報
　　　　　上訴人陸仕公司裁定，以決定是否繼續出貨及處理對策乙節不爭執，已如
　　　　　前述，而此十紙支票係訴外人蔡應心作為給付八十八年五月至同年七月貨
　　　　　款之用，屆期經上訴人陸仕公司提示均遭退票，不獲兌現等情，業據上訴
　　　　　人陸仕公司提出支票及退票理由單各十紙為證，此十紙支票之票面金額共
　　　　　計二百九十八萬二千八百八十元，扣除上訴人陸仕公司曾向台灣台南地方
　　　　　法院民事執行處聲請強制執行系爭支票發票人邱良榮之財產，結果所獲償
　　　　　之二萬三千三百三十八元後，上訴人陸仕公司尚損失二百九十五萬九千五
　　　　　百四十二元，依系爭切結書第三條約定：「本人銷售之客戶，交易前雖經
　　　　　由飼料副總經理及經理二人簽名核准，但其後之銷售程序、收款規定、或
　　　　　付款條件等，如有任何違反公司規定者，應立即呈報公司裁定，決定是否
　　　　　繼續出貨及處理對策，如否，則其呆帳損失由公司承擔百分之三十，本人
　　　　　承擔百分之七十」，上訴人乙○○既於收取系爭支票後，未向上訴人陸仕
　　　　　公司呈報系爭支票均已逾月結四個月之規定，自應就二百九十五萬九千五
　　　　　百四十二元之百分之七十即二百零七萬一千六百七十九元負損害賠償責任
　　　　　。
      ４．按民法第二百十七條第一項規定：「被害人與有過失者，法院得減輕賠償
　　　　　金額，或免除之。」查，上訴人乙○○所收取如附表編號2至11支票均有
　　　　　繳回上訴人陸仕公司，有收款明細表九紙可稽（見原審卷第六五頁至七三
　　　　　頁），且為上訴人陸仕公司所不爭執，準此，上訴人陸仕公司於收受如附
　　　　　表編號2至11支票後，當知上訴人乙○○所收取之上開支票有逾月結四個
　　　　　月之規定，仍未採取必要措施例如要求蔡應心增加擔保品、停止出貨予蔡
　　　　　應心等，以防止此種情形再度發生，卻繼續供貨予蔡應心，致損失擴大，
　　　　　上訴人陸仕公司與有過失，堪予認定。本院認上訴人陸仕公司亦應負百分
　　　　　之三十之過失責任，依前開規定，本院得減輕上訴人乙○○之賠償金額百
　　　　　分之三十，準此，上訴人陸仕公司得向上訴人乙○○請求之賠償金額為一
　　　　　百四十五萬零一百七十五元（0000000Ｘ70%=0000000) 。上訴人乙○○主
　　　　　張上訴人陸仕公司於收受系爭支票後，既未要求蔡應心更改支票發票日，
　　　　　亦未對蔡應心停止出貨，顯然已同意蔡應心之付款方式，上訴人陸仕公司
　　　　　自不能將此呆帳風險責任推給上訴人乙○○，而要求上訴人乙○○賠償云
　　　　　云，不足採信。
      ５．綜上，上訴人陸仕公司得向上訴人乙○○請求之賠償金額為一百四十五萬
          零一百七十五元。
五、綜上所述，上訴人陸仕公司本於系爭切結書向上訴人乙○○請求賠償一百四十五
    萬零一百七十五元及自起訴狀繕本送達翌日即八十九年一月二十七日起至清償日
    止按年利率百分之五計算之利息，為有理由，應予准許。逾此所為之請求，為無
    理由，應予駁回。上訴人陸仕公司就其敗訴部分上訴，指摘原判決不當，求予廢
    棄改判，為無理由，應駁回其上訴及假執行之聲請。原審就超過上開應准許部分
    ，為上訴人乙○○敗訴之判決，並為假執行之宣告，自有未洽。上訴人乙○○上
    訴意旨就此部分指摘原判決不當，求予廢棄改判，為有理由，應由本院將此部分
    廢棄，改判如主文第二項。至於上開應准許部分，原審判決上訴人陸仕公司勝訴
    ，並分別定擔保金額而為假執行及免為假執行之宣告，核無違誤，上訴人乙○○
    上訴意旨，就此部分，仍執陳詞，指摘原判決不當，求予廢棄，為無理由，應駁
    回其上訴。
六、本件事證已臻明確，兩造其餘攻擊防禦方法，於本件判決結果不生影響，故不予
    一一論述，併此明。
七、據上論結，本件上訴人乙○○之上訴為一部有理由，一部無理由，上訴人陸仕公
    司之上訴為無理由，依民事訴訟法第四百五十條、第四百四十九條第一項、第七
    十九條但書，判決如主文。
中　　　華　　　民　　　國　　九十一　　年　　十一　　月　　二十七　　　日
                                      臺灣高等法院高雄分院民事第三庭
~B1審判長法官　張國彬
~B2　　　法官　徐文祥
~B3　　　法官　鄭月霞
右為正本係照原本作成。
不得上訴。
　　　　　　　　　　　　　　　　　　　　　　　　　　法院書記官　楊茱宜
中　　　華　　　民　　　國　　九十一　　年　　十一　　月　　二十七　　　日
附表
┌─────────────────────────────────────┐
│                                                                          │
│編號　　貨款月份　　發票人　　　票　　號　　　付款人　　　　票面金額　　  │
│        （均係八                                                          │
│         十八年                                                           │
├─────────────────────────────────────┤
│ １　　 四月　　   邱良榮　　　ＦＡ0000000　  布袋鎮農會   　三十萬元     │
├─────────────────────────────────────┤
│ ２　　 五月　　   邱良榮　　　ＦＡ0000000　  布袋鎮農會   　三十五萬元   │
├─────────────────────────────────────┤
│ ３　　 五月　　   邱良榮　　　ＦＡ0000000　  布袋鎮農會   　三十五萬元   │
├─────────────────────────────────────┤
│ ４　　 五月　　   邱良榮　　　ＦＡ0000000　  布袋鎮農會   　三十一萬二   │
│                                                             千六百六十   │
│                                                             元           │
├─────────────────────────────────────┤
│ ５　　 六月　　   邱良榮　　　ＦＡ0000000　  布袋鎮農會   　二十六萬四   │
│                                                             千一百二十   │
│                                                             四元         │
├─────────────────────────────────────┤
│ ６　　六月　　    邱良榮　　　ＦＡ0000000　  布袋鎮農會　   二十六萬四   │
│                                                             千一百二十   │
│                                                             四元         │
├─────────────────────────────────────┤
│ ７　　 六月　　   邱良榮　　　ＦＡ0000000　  布袋鎮農會   　二十六萬四   │
│                                                             千一百二十   │
│                                                             四元         │
├─────────────────────────────────────┤
│ ８　　 七月　　   邱良榮　　　ＦＡ0000000　  布袋鎮農會   　三十二萬四   │
│                                                             千八百元     │
├─────────────────────────────────────┤
│ ９　　 七月　　   邱良榮　　　ＦＡ0000000　  布袋鎮農會　   二十六萬四   │
│                                                             千一百二十   │
│                                                             四元         │
├─────────────────────────────────────┤
│ １０　 七月　　   邱良榮　　　ＦＡ0000000　  布袋鎮農會　   三十二萬四   │
│                                                             千八百元     │
├─────────────────────────────────────┤
│ １１　 七月　　   邱良榮　　　ＦＡ0000000　  布袋鎮農會   　二十六萬四   │
│                                                             千一百二十   │
│                                                             四元         │
├──────┴──────────────────────────────┤
│ １２　　八月  　蔡應心於八十八年十一月三十日所簽發無到期日、面額六十七   │
│ 　　  　　　  　萬一千二百五十元、票號020151之本票                       │
├─────────────────────────────────────┤
